最高法院刑事裁定　　　　　　　　　 110年度台抗字第1978號
抗　告　人　王仁君律師
　　　　　　吳美齡律師
　　　　　　彭建仁律師
　　　　　　范清銘律師
　　　　　　林哲誠律師
　　　　　　周世筑律師
上列抗告人等因聲請撤銷限制閱覽案件，不服智慧財產及商業法
院中華民國110年9 月30日駁回聲請之裁定（110年度刑智聲字第
22號），提起抗告，本院裁定如下：
    主  文
抗告駁回。
    理  由
本件因被告聯華電子股份有限公司（下稱聯電公司）及戎樂天
  等違反營業秘密法案件，不服臺灣臺中地方法院判決提起上訴
  ，經原審法院以109年度刑智上重訴字第4號案件（下稱本案訴
  訟）審理中，聯電公司前以原裁定附表（下稱附表）所示之資
  料屬營業秘密而聲請核發秘密保持命令並限制抗告人即告訴代
  理人王仁君、吳美齡、彭建仁、范清銘、林哲誠、周世筑等律
  師（下稱抗告人等）閱覽，經原審法院分別以110 年度刑秘聲
  字第25號裁定核發秘密保持命令（即附表所示資料不得為實施
  本案訴訟以外之目的而使用，或對未受秘密保持命令之人為開
  示），及以110 年度刑智聲字（原裁定誤載為「刑秘聲字」）
  第19號裁定限制閱覽（即抗告人等僅得以該院提供之空間、設
  備檢閱、抄錄如附表所示資料，並不得以攝影、複製或以任何
  方式重製，下稱限制閱覽裁定）。抗告人等因而聲請撤銷閱覽
  之限制，主張附表所示之資料不具秘密性，不應限制閱覽，限
  制閱覽裁定不合智慧財產案件審理法第24條規定，應予撤銷（
  按：抗告人等聲請撤銷秘密保持命令部分，由原審法院另案裁
  定）等語。
本件原裁定以附表所示資料涉及聯電公司研發決策與研發歷程
  等資料，屬於具有高度機密、敏感之技術性資料與商業性資料
  ，業據聯電公司釋明為其營業秘密，抗告人等並已依限制閱覽
  裁定到院檢閱、抄錄。目前尚無其他事由改變應受保護狀態，
  自仍有維持限制閱覽之必要，因認抗告人等聲請撤銷限制閱覽
  ，為無理由，予以駁回。
抗告人等之抗告意旨略稱：
㈠附表編號1 所示之資料，與聯電公司或任何第三人之營業秘密
  完全無涉，也無專屬性技術之資訊，絕大部分均為重申其訴訟
  抗辯內容，與其所附0000000000意見書及中譯文，均無何可稱
  為或涉及營業秘密乃至機密資訊之部分，依法並無限制閱覽之
  必要，且上開意見書之附件亦包含關於臺灣美光記憶體股份有
  限公司（下稱美光公司）產品分析部分，既然是關於美光公司
  而非聯電公司產品之分析，即無涉聯電公司之營業秘密，更無
  理由限制抗告人等閱覽。何況聯電公司業已於本案訴訟程序聲
  請傳訊0000000000到庭，限制閱覽裁定卻限制抗告人等不得複
  印該意見書，顯然不當限制抗告人等之訴訟實施權。
㈡關於附表編號2所示之資料，業經原審以110年度刑秘聲字第25
  號對抗告人等核發秘密保持命令在案，已足以保護聯電公司之
  營業秘密，無再對抗告人等閱覽方式予以限制之必要。何況本
  案訴訟業經第一審法院准許抗告人王仁君、吳美齡、彭建仁、
  周世筑等律師取得檔案內容予以重製，此並未據聯電公司提起
  抗告，抗告人等就此亦已於民國110年8月27日以刑事陳述意見
  狀向原審法院說明，然原審不採抗告人等聲請撤銷之理由，卻
  完全未有任何論述，顯有理由不備情事，且就同一卷宗資料之
  閱覽方式作成原裁定，顯係就同一事件重複裁定，於法有違等
  語。
惟按：營業秘密法第14條第2 項規定：「當事人提出之攻擊或
  防禦方法涉及營業秘密，經當事人聲請，法院認為適當者，得
  不公開審判或限制閱覽訴訟資料」，立法理由稱：「二、審判
  原則上應公開行之，惟當事人提出之攻擊或防禦方法涉及營業
  秘密時，如仍一律公開審判，可能造成營業秘密之二次受害，
  自有未宜，爰於第二項規定此種情形，如經當事人聲請，法院
  認為適當者，得不公開審判或限制閱覽訴訟資料」，智慧財產
  案件審理法第24條亦明文：「訴訟資料涉及營業秘密者，法院
  得依聲請不公開審判；亦得依聲請或依職權限制卷宗或證物之
  檢閱、抄錄或攝影」，其立法理由表明：「刑事審判除有法定
  事由得不予公開外，雖應公開法庭行之；被告或自訴人、告訴
  人之辯護人或代理人對於卷宗或證物，亦得依法檢閱、抄錄或
  攝影。惟第23條侵害智慧財產刑事案件，其證據或其他訴訟資
  料如涉及營業秘密，一旦公開審判或將全部卷宗、證物提供檢
  閱、抄錄或攝影，可能造成權利人受重大損害。爰參考第9 條
  及營業秘密法第14條第2 項之規定，訂定本條，以資兼顧」，
  乃允許法院對被告或辯護人限制卷宗或證物之檢閱、抄錄或攝
  影，此為刑事訴訟法之特別規定。又憲法第16條規定人民有訴
  訟權，旨在確保人民有受公平審判之權利，依正當法律程序之
  要求，刑事被告應享有充分之防禦權，包括卷證資訊獲知權，
  俾受公平審判之保障。據此，刑事案件審判中，原則上應使被
  告及其辯護人得以適當方式適時獲知其被訴案件之卷宗及證物
  全部內容（司法院釋字第762 號理由書參照），復揆之智慧財
  產案件審理法第35條，對違反秘密保持命令者科處刑罰，具相
  當之拘束力，則營業秘密在已有秘密保持命令可資保護下，究
  有無再限制閱覽訴訟資料及其限制（或開示）之方式，法院仍
  應視個案情形，妥適權衡，俾兼顧營業秘密之保護及訴訟防禦
  權之保障，非謂一旦核發秘密保持命令，即一律「有」或「無
  」限制閱覽訴訟資料之必要。
㈠關於附表編號1 所示之資料，是否傳喚相關證人，與限制閱覽
  無關。何況，依限制閱覽裁定，抗告人等仍得以原審法院提供
  之空間、設備檢閱、抄錄，並非無從知悉此部分資料之內容，
  故縱本案訴訟將傳喚該資料相關之證人，亦不因此使抗告人等
  無法進行訴訟，自無何因限制閱覽裁定而影響抗告人等訴訟實
  施權可言。
㈡關於附表編號2 所示之資料，依卷附抗告人等之「聲請撤銷秘
  密保持命令暨限制閱覽裁定狀」所載：「系爭限制閱覽裁定所
  謂鈞院（按：指原審法院，下同）109年刑智上重訴字第4號案
  件卷宗內如附表編號2美國民事訴訟編號『000000000000000』
  及『000000000000000 』之文件，於原審（按：指第一審，下
  同）時業經原審法院准許聲請人（按：即抗告人）王仁君律師
  、吳美齡律師、彭建仁律師及周世筑律師取得檔案內容並予以
  重製，且聯電公司並未對原審法院此等裁定提起抗告，告訴人
  業已於110年8月27日提呈之刑事陳述意見（二十）狀說明，故
  鈞院限制告訴代理人即聲請人就『鈞院109年刑智上重訴字第4
  號案件卷宗內如附表編號2之文件（即美國民事訴訟編號00000
  0000000000及000000000000000 之文件）』，僅得以鈞院提供
  之空間、設備檢閱、抄錄，但不得以攝影、複製或以任何方式
  重製之，並無任何實益……」等語（見原審卷第7至8頁）。如
  果無訛，則該等抗告人似已取得附表編號2 所示資料，則有無
  限制閱覽裁定，並不影響其等權益；何況，依上開書狀所載，
  尚有抗告人范清銘律師、林哲誠律師未曾在該時取得此部分資
  料之檔案及重製，則該限制閱覽裁定對其等而言即非無實益。
  又限制閱覽裁定既使抗告人等可以原審法院提供之空間、設備
  檢閱、抄錄，且其等亦已依此進行檢閱、抄錄，自難謂有何侵
  害抗告人等之卷證資訊獲知權。原裁定未再就上開抗告人等有
  無於第一審時取得附表編號2 所示之資料予以贅述，並無理由
  不備之違誤。
㈢智慧財產案件審理法第11條第2 項係關係秘密保持命令之規定
  ，核與限制閱覽無涉，自不能以該規定之情形為無限制閱覽必
  要之依據。又案件有無限制閱覽之必要，應由事實審法院依聲
  請或依職權就個案發展予以審酌，故在本案訴訟尚未確定前，
  係由事實審法院本於法律規定，依訴訟進行之程度，予以妥適
  裁量。是縱第一審法院對附表所示之資料未予限制閱覽，亦不
  得因此遽指原審法院所為之限制閱覽裁定有何重複裁定情事。
  本件原裁定已敘明附表所示之資料，如何仍有限制閱覽之必要
  ，抗告人等聲請撤銷該限制閱覽裁定為無理由等旨（見原裁定
  第3至4頁）。經核於法並無不合。
㈣抗告意旨所指各節，無非僅憑抗告人等主觀意見，對原裁定適
  法裁量權之職權行使而為指摘，俱難憑以認定原裁定為違法或
  不當。
綜上，應認本件抗告為無理由，予以駁回。
據上論結，應依刑事訴訟法第412條，裁定如主文。
中    華    民    國   110    年    12    月    30    日
                  刑事第四庭審判長法  官  林  立  華  
                                  法  官  謝  靜  恒  
                                  法  官  林  瑞  斌  
                                  法  官  王  敏  慧  
                                  法  官  李  麗  珠  
本件正本證明與原本無異
                                  書記官
中    華    民    國   111    年    1     月    6     日